【裁判字號】    98,重抗,7
【裁判日期】    980327
【裁判案由】    行使優先購買權
【裁判全文】
臺灣高等法院臺南分院民事裁定  98年度重抗字第7號
抗  告  人  甲○○
            乙○○
抗告人因債權人台灣中小企業銀行股份有限公司等與債務人東成
飼料股份有限公司等間強制執行，聲請行使優先購買權事件，對
於中華民國97年12月16日台灣台南地方法院所為裁定提起抗告（
96年度執字第73246號），本院裁定如下：
    主    文
抗告駁回。
抗告程序費用新台幣壹仟元由抗告人負擔。
    理    由
一、抗告意旨略以：按土地法第34條之1第4項規定土地共有人出
    賣其應有部分時，他共有人得以同一價格優先購買，此所謂
    他共有人，除應有部分出賣時之他共有人外，應包括他共有
    人之繼受人在內，否則如出賣當時之他共有人死亡，其繼受
    人繼受為共有人卻無法優先購買，即有欠公平。且法律規定
    共有人優先購買權之立法意旨在解決共有關係之無限繁衍，
    故共有人之一出賣其應有部分時，鼓勵他共有人予以購併，
    則他共有人之繼受人繼受成為共有人時，亦應得依法行使優
    先購買權，原裁定不准抗告人優先購買，顯有不當云云。
二、按共有人出賣其應有部分時，他共有人得以同一價格共同或
    單獨優先承購，土地法第34條之1第4項定有明文。其立法意
    旨固然係為第三人買受共有人之應有部分時，承認其他共有
    人享有優先承購權，簡化共有關係。惟其他共有人欲行使優
    先承購權，仍須符合法定要件始得為之，亦即主張優先承購
    之人，於共有人出賣其應有部分當時為其共有人，始得以其
    他共有人之身分主張優先承購，若於土地出賣後始具有共有
    人之身分，自不得主張優先承購，此為法條文義解釋之當然
    結果。查本件抗告人雖主張其等均係坐落台南縣學甲鎮○○
    ○段170-44號土地（下稱系爭土地）之共有人，而聲請對系
    爭土地行使優先承購權云云，惟系爭土地業經原審法院於97
    年6月8日拍定，有原審法院當日不動產拍賣筆錄一份、投標
    書等附卷可稽，抗告人乙○○、甲○○則係分別於97年11月
    13日、97年11月25日始因買賣而取得共有人身分，亦有土地
    登記簿第一類謄本附於原執行卷第二宗末可參，足見系爭土
    地出賣當時，抗告人尚未具共有人之身分，依前揭說明，渠
    等自無從主張行使優先承購權，原審因而裁定駁回抗告人之
    聲請，經核無不合，抗告意旨猶執前詞指摘原裁定不當，求
    為廢棄原裁定，為無理由，應予駁回。
據上論結，本件抗告為無理由，依強制執行法第30條之1，民事
訴訟法第495條之1第1項、第449條第1項、第95條、第78條、第
85條第1項前段，裁定如主文。
中    華    民    國    98    年    3    月     27    日
                  民事第三庭  審判長法  官  陳  光  秀
                                    法  官  李  文  賢
                                    法  官  莊  俊  華
上為正本係照原本作成。
如不服本裁定，僅得於收受本裁定正本送達後10日內以適用法規
顯有錯誤為理由，向本院提出再抗告狀（須附繕本）依法應繳納
抗告費新台幣1千元，並委任律師為訴訟代理人始可再抗告。
中    華    民    國    98    年    3     月    27    日
                                    書記官  吳  銘  添
【附記】
民事訴訟法第495條之1第2項準用同法第466條之1第1、2項規定
：
(1)對於第二審判決上訴，上訴人應委任律師為訴訟代理人。但上
  訴人或其法定代理人具有律師資格者，不在此限。
(2)上訴人之配偶、三親等內之血親、二親等內之姻親，或上訴人
  為法人、中央或地方機關時，其所屬專任人員具有律師資格並
  經法院認為適當者，亦得為第三審訴訟代理人。
民事訴訟法第466條之2：
  上訴人無資力委任訴訟代理人者，得依訴訟救助之規定，聲請
  第三審法院為之選任律師為其訴訟代理人。


司法院資訊處製作；財團法人民間司法改革基金會備份。
